臺灣板橋地方法院交通事件裁定 　　　　　　　　九十三年度交聲字第一六三０號
　　原處分機關　交通部公路總局臺北區監理所
　　異　議　人　甲○○
　　即受處分人
右列異議人因違反道路交通管理處罰條例案件，對於交通部公路總局臺北區監理所民
國九十三年十月六日以北監自裁字裁四０—ＡＣＵ七七七三七０號違反道路交通管理
事件裁決書所為之裁決處分（原舉發案號：臺北市政府警察局九十三年七月二十九日
北市警交大字第ＡＣＵ七七七三七０號），聲明異議，本院裁定如左：
    主  文
異議駁回。
    理  由
一、聲明異議意旨略以：異議人即受處分人甲○○於民國九十三年七月二十二日下午
    四時二十分許，駕駛車號ＢＸ—一四一七號自小客車，行經臺北市○○路時，擬
    由慢車道進入快車道行駛，變換車道前，異議人即先打方向燈，並確認後方來車
    尚在一百公尺以外之處，依其速度及二車間之距離，異議人可輕易完成變換車道
    之動作，始以時速約二十公里以下之速度變換車道至快車道，待異議人所駕車輛
    之車頭進入快車道時，因同向左後方由乙○○駕駛之車號ＤＵ—０二三號自小客
    車急速駛來並搶道通過異議人所駕駛車輛之左側，致車號ＤＵ—０二三號自小客
    車右後方擦撞異議人所駕車號ＢＸ—一四一七號自小客車之左前保險桿，惟乙○
    ○於肇事後並未停車，經異議人自後追趕約五十至八十公尺後始停下，並由異議
    人報警處理，是本件車禍實係因車號ＤＵ—０二三號自小客車速度過快並搶道所
    致，異議人並無變換車道未注意安全距離之情形，為此提出聲明異議，請准予撤
    銷原裁決云云。
二、按汽車駕駛人，在多車道不依規定駕車者，處新臺幣六百元以上一千八百元以下
    罰鍰，並記違規點數一點，道路交通管理處罰條例第四十五條第四款、第六十三
    條第一項第一款分別定有明文。又按，行車變換車道時，應先顯示方向燈光或手
    勢，且汽車在快慢車道間變換車道時，應讓直行車先行，並注意安全距離，道路
    交通安全規則第九十一條第六款、第九十七條第五款亦分別定有明文。
三、訊據異議人甲○○固不否認於九十三年七月二十二日下午四時二十分許，駕駛車
    號ＢＸ—一四一七號自小客車，行經臺北市○○路，自慢車道變換車道至快車道
    時，與行駛於快車道上、由乙○○駕駛之車號ＤＵ—０二三號自小客車發生擦撞
    之事實，惟矢口否認有何違規之行為，辯稱：伊在變換車道前有打方向燈，並確
    認後方來車尚遠，係因乙○○駕駛之車號ＤＵ—０二三號自小客車車速過快並搶
    道始肇事云云。
四、經查，本件異議人係駕車於自慢車道變換車道至快車道時，與行駛於快車道上、
    由乙○○駕駛之車號ＤＵ—０二三號自小客車發生擦撞之事實，為異議人所不爭
    執，並有臺北市政府警察局中正一分局交通分隊Ａ３類道路交通事故調查報告表
    一紙、道路交通事故補充資料表一紙、交通事故談話紀錄表二紙、臺北市○○○
    ○○道路交通事故現場圖一紙在卷可稽，是依當時雙方之行駛路徑，參諸道路交
    通安全規則第九十七條第五款之規定，直行於快車道上由乙○○駕駛之車號ＤＵ
    —０二三號自小客車，應享有較優先之路權，亦即異議人駕車在快慢車道間變換
    車道時，應禮讓後方由乙○○駕駛之車號ＤＵ—０二三號自小客車先行；且依異
    議人所述：伊在變換車道前，看到後方有車，但在很遠的地方，約在一百公尺以
    上等語（參見本院九十三年十一月三十日訊問筆錄），足見異議人在變換車道前
    ，即已發現後方尚有來車，異議人本應詳細評估後方來車之速度、二車之距離及
    其本身之車速，是否足以令其變換車道，並保持足夠之安全距離，以免後方來車
    因其突然插入而發生擦撞，況縱此時後方來車尚有相當之距離，但因其車速較快
    ，強行插入將有無法保持足夠安全距離之虞時，在路權歸屬於後方直行車之情形
    下，異議人自應先待後方直行車通過後再行變換車道，而非反期待後方直行車應
    先行減速令其插入為是；輔以兩車擦撞之位置係分別在車號ＤＵ—０二三號自小
    客車右後車尾部分與異議人所駕車號ＢＸ—一四一七號自小客車左前保險桿部分
    ，益徵異議人所駕車輛係在車頭甫進入快車道時，即與直行於快車道並通過其左
    側之車號ＤＵ—０二三號自小客車發生擦撞，是時異議人既未完成變換車道之動
    作，更無由要求後方直行車應禮讓其先行。因之，異議人於變換車道前既已發現
    後方來車，並在其車頭甫進入快車道時，即與後方直行並通過其左側之車號ＤＵ
    —０二三號自小客車發生擦撞，顯見異議人在變換車道之際，確未注意保持足夠
    之安全距離，至異議人所稱其認為距離已足供變換車道云云，應僅係異議人之主
    觀臆測而已，並不足為有利異議人之認定，且縱如異議人所言，當時後方來車之
    車速較快，在路權優先歸屬於直行車之情形下，異議人亦應將後方來車之車速一
    併列為考量因素，而加長其變換車道所需之安全距離，自不得反要求後方直行車
    應禮讓其先行，是異議人所辯，均無可採。
五、綜上所述，異議人確有變換車道未注意安全距離之在多車道不依規定駕車之交通
    違規事實已臻明確。從而，原處分機關依道路交通管理處罰條例第四十五條第四
    款、第六十三條第一項第一款規定，對上開車輛駕駛人即異議人裁處罰鍰新臺幣
    九百元，並記違規點數一點，核無違誤。本件異議人之聲明異議為無理由，應予
    駁回。
據上論斷，應依道路交通案件處理辦法第十九條，裁定如主文。
中　　　華　　　民　　　國　　九十三　　年　　 十二 　　月　　 十七 　　日
                                臺灣板橋地方法院交通法庭
                                    法  官  曾淑娟
右正本證明與原本無異
如不服本裁定應於送達後五日內向本院提出抗告狀
                                    書記官  陳金鳳
中　　　華　　　民　　　國　　九十三　　年　　 十一 　　月　　 十七 　　日
